【裁判字號】    88,苗簡,793
【裁判日期】    890201
【裁判案由】    侵權行為損害賠償
【裁判全文】
臺灣苗栗地方法院民事簡易判決  八十八年度苗簡字第七九三號
    原      告  乙○○
    被      告  甲○○
                身分証號碼：Ｚ.
右當事人間請求侵權行為損害賠償事件，本院判決如左：
    主      文
被告應給付原告新臺幣貳萬元。
原告其餘之訴駁回。
訴訟費用由被告負擔七分之一，餘由原告負擔。
本判決第一項於原告以新臺幣柒仟元供擔保後，得假執行。
原告其餘假執行之聲請駁回。
    事實及理由
一、原告之聲明：求為判決被告應給付原告新臺幣（下同）十四萬一千二百元，及以
                供擔保為條件之假執行宣告。
二、事實摘要：原告起訴主張被告於民國八十七年七月八日下午二時十分許，酒後駕
              駛ＬＸ－五八八○號自用小客車，行經苗栗縣苗栗市○○路與復興路
              路口時，因疏未注意車前狀況，且超速行駛，致追撞因紅燈停於路口
              之原告所駕駛Ｈ二－九二一六號自用小客車，致原告因而受有頭部外
              傷、腦震盪等傷害，業經檢察官依法偵結，聲請鈞院為簡易判決處刑
              ，並經鈞院依法判處被告有罪在案。茲因原告受有頭部外傷、腦震盪
              等傷害，先後在苗栗大千醫院、省立醫院就醫診斷，計花費掛號費用
              三百元（每次五十元，共六次），開具診斷書費用九百元，依民法第
              一百八十四條第一項規定，應由被告負賠償責任。又原告平日開設機
              車行，除販賣機車並自兼修理工作，以維持一家大小生計，每日收入
              最低亦有二千元，自八十七年七月八日被撞傷後，中間計有二十五日
              不能工作，共計損失五萬元。此項損失，依民法第一百九十三條第一
              項，應由被告負賠償義務，亦極為顯然。又原告因本件車禍受傷後，
              因腦震盪之後遺症，成天精神恍惚，頭部時時隱隱作痛，偶爾會遽痛
              一番，精神遭受極大威脅，痛苦萬分，一時自不易恢復原狀，此項精
              神上之損害，雖非金錢上之損失，然依民法第一百九十五條第一項規
              定，原告得向被告請求賠償，是以原告請求被告賠償九萬元，聊資慰
              藉等語。被告對原告主張之車禍事實不爭執，惟以無資力再賠償原告
              ，請求駁回原告之訴及假執行之聲請資為抗辯。
三、法院之判斷：
  （一）按因故意或過失，不法侵害他人之權利者，負損害賠償責任，民法第一百八
        十四條第一項前段定有明文；又按「汽車駕駛人飲酒後，其吐氣所含酒精成
        份超過每公升○點二五毫克以上者，不得駕車」、「汽車行車速度，在市區
        道路時速不得超過四十公里」、「汽車行駛時，駕駛人應注意車前狀況，並
        隨時採取必要之安全措施」，道路交通安全規則第一百十四條第二款、第九
        十三條第一項第一款、第九十四條第三項分別定有明文。原告主張本件車禍
        肇事原因係因被告酒後（其肇事後吐氣所含酒精成份測定值為每公升○點五
        三毫克）超速以時速五十公里之速度，且疏未注意車前狀況，自後追撞原告
        所駕駛之自用小客車所致，為被告所不爭執，且經本院依職權調閱本院八十
        七年度苗交簡字第七六號刑事案卷查核屬實，自堪認原告此部分之主張為真
        實。是被告對於本件車禍之發生顯有過失甚明，原告復因本件車禍受有頭部
        外傷及腦震盪等傷害，有原告所提出之診斷証明書附於調閱之偵卷可憑，二
        者間自有相當因果關係。揆諸前揭說明，原告訴請被告賠償損害，自無不合
        ，茲就各原告請求之各項損害分別審酌如下：
    （１）醫療費用部分：原告主張其因本件車禍受有頭部外傷、腦震盪等傷害，先
                        後在苗栗大千醫院、省立醫院就醫診斷，計花費掛號費用
                        三百元（每次五十元，共六次），開具診斷書費用九百元
                        ，依民法第一百八十四條第一項規定，請求被告賠償此部
                        分之損害云云。惟遑論開具診斷証明書之書証費用依法不
                        在得請求賠償之範圍內，且原告就此部分之請求，全未舉
                        証以實其說，且於言詞辯論時，當庭表明其未有此部分之
                        証據，亦不再舉証，請求本院依現有証據作判斷，而按當
                        事人主張有利於己之事實者，就其事實有舉証之責任，民
                        事訴訟法第二百七十七條定有明文，被告就此部分請求既
                        未能舉証，其此部分請求自無從准許，應予駁回。
    （２）減少勞動能力之損害：原告主張其平日開設機車行，除販賣機車並自兼修
                              理工作，以維持一家大小生計，每日收入最低亦有
                              二千元，自八十七年七月八日被撞傷後，期間計有
                              二十五日不能工作，共計損失五萬元。此項損失，
                              依民法第一百九十三條第一項，請求被告負賠償責
                              任云云。惟原告就此部分之損害，亦未舉証以實其
                              說。且就原告於本院言詞辯論時自認，其於受傷後
                              ，並非不能工作，亦實際上有在從事工作，只是偶
                              爾會頭暈，須就醫，且其並未因本件車禍住院過等
                              情觀之，原告於傷後實際上係正常從事工作中，是
                              其主張有二十五日因傷不能工作，受有二十五日之
                              工作損失云云，要亦無可採，其此項減少勞動能力
                              之損害賠償請求，亦屬無據，自應予駁回。
    （３）慰撫金：按不法侵害他人之身體者，被害人雖非財產上之損害，亦得請求
                  賠償相當之金額，民法第一百九十五條第一項前段定有明文。原
                  告因上開傷害需接受門診治療，且需忍受身體上痛楚進而導致精
                  神上之不痛苦與不快，依諸上揭法條規定，其自可向被告請求非
                  財產上之損害賠償。本院審酌原告所受傷害為頭部外傷及腦震盪
                  等情，其未完全恢復期間，其精神上必覺煩悶與痛苦，且會擔心
                  該傷害是否會留下後遺症，影響日後之正常生活。原告係以修理
                  機車及買賣機車為業，被告則係在鄉公所內擔任技土工作，為一
                  公務人員，依原告所受精神痛苦及兩造之身分、地位、經濟能力
                  等狀況衡之，認原告請求之非財產上損害賠償，以二萬元為適當
                  ，其超過此部分之慰撫金之請求，為無理由，應予駁回。
  （二）綜上所述，原告依侵權行為之法律關係訴請被告賠償損害，於二萬元之範圍
        內為有理由，超過此部分之請求，於法不合，應予駁回。
四、本件原告陳明願供擔保聲請宣告假執行，經核原告勝訴部分並無不合，爰酌定相
    當之擔保金額，併宣告之；至原告其餘假執行之聲請，因訴之駁回而失所附麗，
    應予駁回。
五、結論：原告之訴為一部有理由，一部無理由，依民事訴訟法第四百三十六條第二
    項、第七十九條但書、第三百九十條第二項，判決如主文。
中      華      民      國    八十九    年      二      月      一      日
                                  臺灣苗栗地方法院苗栗簡易庭
~B法      官  黃桂興
右為正本係照原本作成。
如對本判決上訴，須於判決送達後廿日內向本院提出上訴（須按他造當事人之人數附繕本）。
~B書  記  官  游智凱
中      華      民      國    八十九    年      二      月      一      日


司法院資訊處製作；財團法人民間司法改革基金會備份。
